臺灣高等法院臺南分院刑事判決
110年度交上易字第608號
上  訴  人  臺灣臺南地方檢察署檢察官
被      告  陳聖惠
上列上訴人因被告過失傷害案件，不服臺灣臺南地方法院109年
度交易字第1043號中華民國110年9月6日第一審判決（起訴案號
：臺灣臺南地方檢察署109年度偵字第17820號），提起上訴，本
院判決如下：
    主  文
上訴駁回。
    事實及理由
一、本案經本院審理結果，認第一審判決上訴人即被告陳聖惠（
    下稱被告）所為，係犯刑法第284條前段之過失傷害罪，被
    告肇事後，犯罪未被有偵查權之公務員或機關發覺前，即向
    據報到場處理之臺南市政府警察局新化分局交通分隊警員表
    明其係肇事車輛之駕駛人，自首而接受裁判，並依刑法第62
    條前段規定減輕其刑，判處有期徒刑6月，如易科罰金，以
    新台幣1千元折算1日，其認事用法及量刑均無不當，應予維
    持，除補充「被告於本院審理時之自白」外，並引用第一審
    判決書記載之事實、證據及理由（如附件）。
二、檢察官依告訴人請求上訴，略以：以被害人所受傷勢是否屬
    重傷有疑，告訴人並對原判決量刑不服，經檢察官核閱原判
    決對被告量刑部分，與罪刑相當原則與比例原則有無相違，
    原審對被告量刑尚有再斟酌之處等語，為此請求撤銷原審判
    決，另為更適當之判決。
三、惟查：
　㈠量刑判斷當否之準據，應就判決之整體觀察為綜合考量，為
    求個案裁判之妥當性，法律賦予法院裁量之權，量刑輕重，
    係屬事實審法院得依職權自由裁量之事項，苟其量刑已以行
    為人之責任為基礎，並斟酌刑法第57條各款所列情狀而未逾
    越法定刑度，如無偏執一端，致明顯失出失入情形，並具妥
    當性及合目的性，符合罪刑相當原則，即不得遽指為違法。
    易言之，關於刑之量定，係實體法上賦予法院得為自由裁量
    之事項，倘其未有逾越法律所規定之範圍，或濫用其權限，
    即不得任意指摘為違法。本案被告駕駛車牌號碼000-00號營
    業大客車於上述時間、路段疏未注意被害人陳彩綾騎乘車牌
    號碼000-000號普通重型機車行駛於外側車道，見前方車輛
    欲左轉，遂貿然變換車道向右駛入外側車道，因此撞及被害
    人致其人車倒地受傷之過失傷害之犯罪事實，參以本件交通
    事故經送請臺南市車輛行車事故鑑定委員會及鑑定覆議委員
    會鑑定肇事責任結果均認為：被告駕駛營業大客車，變換車
    道未注意安全距離，為肇事原因；被害人無肇事因素，有鑑
    定意見書及覆議意見書附卷可按(原審卷第53至56、61至64
    頁)等情，原審已經綜合全案證據資料以認定被告犯行，且
    斟酌被告有自首減刑事由，核無違證據法則與論理法則，並
    以行為人之責任為基礎，具體審酌本件車禍事故係被告之過
    失行為所肇致，被害人因而受有頭部外傷併顱骨骨折、蜘蛛
    膜下腔出血、顏面及左手擦傷、左側肋骨骨折等之傷害，對
    於被害人之身體、告訴人精神上及經濟上均造成鉅大負擔。
    被告於原審準備程序及審理時均坦承犯行（於本院準備程序
    及審理時亦坦承犯行），雙方因和解金額認知差距而未能達
    成和解，及被告駕駛營業大客車未能遵行交通規則，禮讓直
    行車先行及注意安全距離，即貿然變換車道，導致本件車禍
    發生，致被害人受有前揭非輕傷勢，違反注意義務之情節與
    程度非輕，行為實有不當；兼衡被告之智識程度、家庭狀況
    、犯後坦承自身過失等一切情狀，而量處如前述所示之刑。
    原審判決就其量刑之理由，顯已斟酌刑法第57條各款所列情
    狀而未逾法定刑度，客觀上亦不生明顯失出失入之裁量權濫
    用，核無上訴意旨所稱量刑不符比例、平等、罪刑相當原則
    之違誤。
　㈡至檢察官上訴意旨依告訴人所指本件被害人所受傷勢是否屬重傷一情尚有疑義等語，然按行為與結果間，如具備「若無該行為，則無該結果」之條件關係，且依據一般日常生活經驗，有該行為，通常皆足以造成該結果之相當性，則行為及結果間即具有相當因果關係。易言之，依據經驗法則，綜合行為當時所存在的一切事實，為客觀地事後審查，認為在一般情形下，有此環境、有此行為的同一條件，均可發生同一的結果，亦即行為與結果間並無偏離常軌之因果歷程，結果之發生與行為人之行為具有「常態關連性」者，即具有相當因果關係，行為人自應就該結果負既遂之責（最高法院110年度台上字第6078號判決意旨參照）。換言之，若非具常態關連性，依客觀之審查，認為不必皆發生此結果者，則該條件與結果不相當即無相當因果關係；原判決依告訴人余瑞峻於原審時之主張被害人因本件交通事故另受有腦梗塞、腦中風等傷害，並提出奇美醫療財團法人奇美醫院109年8月4日、109年8月12日診斷證明書為證（警卷第57、59頁）。而以「觀諸前開診斷證明書上固載明被害人受有腦梗塞、腦中風等傷害，然而被害人急診到院時間為109年7月31日，與本件交通事故發生已相隔5個月之時間，則被害人前開病症與本件交通事故是否有因果關係，已非無疑。且原審經向被害人就診之奇美醫療財團法人奇美醫院函詢被害人之腦梗塞與前開車禍所受之傷勢有無關係，結果亦認：「腦梗塞與車禍無直接相關」，有該院110年5月12日(110)奇醫字第2076號函在卷可憑（原審卷第105至107頁），並附此敘明依卷內事證尚無法證明被害人所受之腦梗塞、腦中風等病症確係因本件交通事故造成或誘發，基於罪疑有利被告之原則，自難認被害人所受之腦梗塞、腦中風等病症與本件交通事故具有因果關係」等情（詳原判決理由四），核原審所認，係以被害人上揭腦梗塞、腦中風病症之發生距離本案事發已逾5月之遠，則被害人前開病症與本件交通事故是否有因果關係並非無疑，難以遽認係本件事故所誘發或造成，亦即無法認為腦梗塞、腦中風與本件車禍有「常態關連性」之直接因果關係，故原審已敘明依上述醫院之專業醫療意見為判斷之心證，係合乎推理之邏輯規則，尚非原審主觀之推測，核與證據法則與論理法則並無違背，難認與法有違。
　㈢至於被告犯罪後迄今未予告訴人合理賠償之態度、告訴人所
    受傷害損害非輕，亦令告訴人之身心受創等情，業經原審於
    科刑時併予斟酌，仍難認原審所量定之刑有何失之過輕。原
    審就科刑裁量權之行使，既未逾越法律所規定之範圍，或濫
    用其權限，自不能遽指為違法或不當。是原審綜合全案證據
    資料以認定被告犯行並已審酌被告犯罪之一切情狀，已充分
    審酌被告之犯罪情狀、造成之危害程度及被害人之傷勢等刑
    法第57條之所定量刑事由，而量處上述妥適刑度，已如前述
    ，則被告徒以希望判處更輕之刑之量刑抗辯，及檢察官上訴
    對原審裁量職權之適法行使，仍執前詞，指摘原審量刑過輕
    ，仍為無理由，應予駁回。
據上論斷，應依刑事訴訟法第373條、第368條，判決如主文。
本案經檢察官柯木聯提起公訴，檢察官羅瑞昌提起上訴，檢察官
周文祥到庭執行職務。
中　　華　　民　　國　　111 　年　　1 　　月　　19　　日
                  刑事第二庭    審判長法　官  陳珍如
　　　　　　　　　　　　　　　　　　  法　官  包梅真
　　　　　　　　　　　　　　　　　　  法　官  黃裕堯
以上正本證明與原本無異。
不得上訴。
　　　　　　　　　　　　　　　　　　　書記官  蔡孟芬
中　　華　　民　　國　　111 　年　　1 　　月　　19　　日
附錄本案論罪科刑法條全文：
中華民國刑法第284條
因過失傷害人者，處一年以下有期徒刑、拘役或十萬元以下罰金
；致重傷者，處三年以下有期徒刑、拘役或三十萬元以下罰金。
附件：
臺灣臺南地方法院刑事判決　
109年度交易字第1043號
公　訴　人　臺灣臺南地方檢察署檢察官
被　　　告　陳聖惠　男　(民國00年0月00日生)
　　　　　　　　　　身分證統一編號：0000000000號
　　　　　　　　　　住臺南市○○區○○路000號
上列被告因過失傷害案件，經檢察官提起公訴（109年度偵字第1
7820號），被告就被訴事實為有罪之陳述，本院裁定進行簡式審
判程序，判決如下：
    主  文
陳聖惠犯過失傷害罪，處有期徒刑陸月，如易科罰金，以新臺幣
壹仟元折算壹日。
    事  實
一、陳聖惠於民國109年2月24日9時55分許，駕駛車牌號碼000-0
    0號營業大客車，沿臺南市○○區○00○○○○道○○○○○○○○○○○市○○
    區○○里○○○00○00號前時，本應注意變換車道時應讓直行車先
    行，並注意安全距離，而依當時天候晴、日間自然光線、柏
    油路面乾燥無缺陷及障礙物、視距良好，客觀上並無不能注
    意之情事，竟疏未注意陳彩綾騎乘車牌號碼000-000號普通
    重型機車行駛於外側車道，見前方車輛欲左轉，遂貿然變換
    車道向右駛入外側車道，因此撞及陳彩綾，致其人車倒地，
    受有頭部外傷併顱骨骨折、蜘蛛膜下腔出血、顏面及左手擦
    傷、左側肋骨骨折等傷害。
二、案經陳彩綾之夫余瑞峻訴由臺南市政府警察局新化分局報請
    臺灣臺南地方檢察署檢察官偵查起訴。
    理  由
一、本件係經被告陳聖惠於審理中當庭表示認罪，而經本院裁定
    以簡式審判程序加以審理，依據刑事訴訟法第273條之2、第
    159條第2項之規定，不適用傳聞法則有關限制證據能力之相
    關規定，合先敘明。
二、被告於警詢、偵查及本院審理中對於前揭過失傷害之犯行均
    坦承不諱，核與被害人陳彩綾於警詢中所證述之肇事經過大
    致相符(見警卷第11至12頁)；此外，並有臺南市政府警察局
    新化分局道路交通事故現場圖、道路交通事故調查報告表㈠㈡
    各1份、現場及車損照片21張、奇美醫療財團法人奇美醫院1
    09年2月27日、109年3月13日診斷證明書各1份(見警卷第17
    至43頁、第53至55頁)在卷可資佐證，被告上開自白，核與
    事證相符，自堪採信。
三、汽車在同向二車道以上之道路（車道數計算，不含車種專用
    車道、機車優先道及慢車道），除應依標誌或標線之指示行
    駛外，並應遵守下列規定：變換車道時，應讓直行車先行，
    並注意安全距離，道路交通安全規則第98條第1項第6款定有
    明文。被告領有職業大客車駕駛執照，有證號查詢汽車駕駛
    人資料附卷可憑(見警卷第81頁)，對於前開規定自難諉為不
    知，且本件交通事故發生時天候晴、日間自然光線、柏油路
    面乾燥無缺陷及障礙物、視距良好，有前述現場照片及道路
    交通事故調查報告表㈠在卷可佐，客觀上並無不能注意之情
    事，被告竟疏未注意遵守前揭交通規則，致發生本件交通事
    故，被害人因此受傷，被告之駕車行為顯有過失甚明。此外
    ，本件交通事故經送請臺南市車輛行車事故鑑定委員會及鑑
    定覆議委員會鑑定肇事責任結果均認為：被告駕駛營業大客
    車，變換車道未注意安全距離，為肇事原因；被害人無肇事
    因素，有鑑定意見書及覆議意見書附卷可按(見本院卷第53
    至56頁、第61至64頁)，益徵被告就本件車禍之發生，確有
    過失。
四、告訴人余瑞峻雖主張被害人因本件交通事故另受有腦梗塞、
    腦中風等傷害，並提出奇美醫療財團法人奇美醫院109年8月
    4日、109年8月12日診斷證明書為證（見警卷第57、59頁）
    。觀諸前開診斷證明書上固載明被害人受有腦梗塞、腦中風
    等傷害，然而被害人急診到院時間為109年7月31日，與本件
    交通事故發生已相隔5個月之時間，則被害人前開病症與本
    件交通事故是否有因果關係，已非無疑。且本院經向被害人
    就診之奇美醫療財團法人奇美醫院函詢被害人之腦梗塞與前
    開車禍所受之傷勢有無關係，結果亦認：「腦梗塞與車禍無
    直接相關」，有該院110年5月12日(110)奇醫字第2076號函
    在卷可憑（見本院卷第105至107頁），則依卷內事證尚無法
    證明被害人所受之腦梗塞、腦中風等病症確係因本件交通事
    故造成或誘發，基於罪疑有利被告之原則，自難認被害人所
    受之腦梗塞、腦中風等病症與本件交通事故具有因果關係，
    附此敘明。綜上，本案事證明確，被告前揭過失傷害之犯行
    洵堪認定，應依法論科。
五、核被告所為，係犯刑法第284條前段之過失傷害罪。被告於
    肇事後停留於現場，並在有犯罪偵查權限之機關或公務員發
    覺前開犯行前，向前往現場處理之警員承認肇事，自首而接
    受裁判等情，有臺南市政府警察局新化分局交通分隊道路交
    通事故肇事人自首情形紀錄表附卷可考（見警卷第49頁），
    合於自首之要件，爰依刑法第62條前段規定減輕其刑。爰審
    酌被告駕駛營業大客車未能遵行交通規則，禮讓直行車先行
    及注意安全距離，即貿然變換車道，導致本件車禍發生，致
    被害人受有前揭非輕傷勢，違反注意義務之情節與程度非輕
    ，行為實有不當；兼衡被告於本院審理中所陳述之智識程度
    、家庭狀況、犯後坦承自身過失，惟未能與告訴人及被害人
    達成和解，賠償損害等一切情狀，量處如主文所示之刑，並
    諭知易科罰金之折算標準。
據上論斷，應依刑事訴訟法第299條第1項前段、第273條之1第1
項，刑法第284條前段、第62條前段、第41條第1項前段，刑法施
行法第1條之1，判決如主文。
本案經檢察官陳誌銘提起公訴，檢察官吳坤城到庭執行職務。
中　　華　　民　　國　　110 　年　　9 　　月　　6 　　日
                  刑事第七庭  法　官　孫淑玉
以上正本證明與原本無異。
如不服本判決應於收受本判決後20日內向本院提出上訴書狀，並
應敘述具體理由。其未敘述上訴理由者，應於上訴期間屆滿後20
日內向本院補提理由書狀（均須按他造當事人之人數附繕本）「
切勿逕送上級法院」。 
　　　　　　　　　　　　　　　書記官　洪千棻　　　　　　
中　　華　　民　　國　　110 　年　　9 　　月　　7 　　日
附錄本案論罪科刑法條：
中華民國刑法第284條
因過失傷害人者，處1年以下有期徒刑、拘役或10萬元以下罰金
；致重傷者，處3年以下有期徒刑、拘役或30萬元以下罰金。